【裁判字號】    99,上更(一),259
【裁判日期】    990824
【裁判案由】    毒品危害防制條例
【裁判全文】
臺灣高等法院刑事判決             99年度上更(一)字第259號
上  訴  人
即  被  告  甲○○
指定辯護人  法律扶助李志聖律師
上列上訴人因違反毒品危害防制條例案件，不服臺灣板橋地方法
院95年度訴字第2514號，中華民國97年3月7日第一審判決（起訴
及追加起訴案號：臺灣板橋地方法院檢察署95 年度偵字第12097
、12098 號），提起上訴，經判決後，由最高法院發回更審，本
院判決如下：
    主  文
上訴駁回。
    事  實
一、甲○○明知第三級毒品愷他命（Ketamine，俗稱Ｋ他命，以
    下均稱Ｋ他命）屬毒品危害防制條例所列之第三級毒品，依
    法不得非法持有、販賣，竟意圖營利，基於販賣Ｋ他命之概
    括犯意，於不詳時間在桃園縣桃園市ＳＫＹ舞廳，向姓名年
    籍不詳之人購入Ｋ他命後，以其行動電話門號0000000000做
    為聯絡工具，先於民國95年5 月7日晚上6時11分許由乙○○
    （現更名為沈駿宏）以其所有門號0000000000之行動電話，
    撥打甲○○前揭門號，雙方約定在臺北縣三重市○○路附近
    碰面，甲○○以Ｋ他命三包約重1.8 公克價值新臺幣（下同
    ）1,950 元之價格，販售Ｋ他命予乙○○，經乙○○於當日
    18時41分許再持往丙○○位於臺北市○○區○○路二段59巷
    6號6樓住處，嗣於隔日即95年5月8日下午，乙○○再前往丙○○上揭住處，欲施用Ｋ他命時，為丙○○之母親李玉蘭當
    場發現並報警，經警方將其二人帶回臺北市政府警察局大安
    分局製作筆錄時，丙○○為配合警方查出甲○○，再於95年
    5月8日14時18分左右，在上揭分局內以其門號0000000000之
    行動電話，撥打甲○○前揭門號，約定購買10包Ｋ他命後，
    甲○○即於95年5月8日下午15時許，在臺北縣三重市○○○
    路53巷口，欲以Ｋ他命約5公克重價格6,500元與丙○○進行
    交易時，為警當場查獲，並扣得Ｋ他命10包及門號00000000
    00行動電話ＳＩＭ卡一張，且經甲○○主動偕同警方前往其
    女友高慧如位於臺北縣蘆洲市○○○路261號4樓之住處，再
    扣得Ｋ他命15包（連同前揭先扣案之10包，共計25包，驗後
    淨重4.99公克）、帳冊一本，而悉上情。
二、案經臺北市政府警察局大安分局報告臺灣板橋地方法院檢察
    署檢察官偵查起訴。
    理  由
甲、程序方面：
    按刑事訴訟法第159條第1項雖規定，被告以外之人於審判外
    之言詞或書面陳述，除法律有規定外，不得作為證據。惟同
    法第159條之5第1、2項已規定，經當事人於審判程序同意作
    為證據，法院審酌該言詞陳述或書面陳述作成時之情況，認
    為適當者，亦得為證據。又當事人、代理人或辯護人於法院
    調查證據時，知有第159條第1項不得為證據之情形，而未於
    言詞辯論終結前聲明異議者，視為有前項之同意（指同條第
    1項之同意作為證據），此乃第159條第1 項所容許，得作為
    證據之例外規定之一。查本案據以認定被告犯罪事實之供述
    證據及非供述證據，上訴人即被告甲○○及其辯護人、檢察
    官於言詞辯論終結前，均未就上開證據主張有刑事訴訟法第
    159條第1項不得為證據之情形（見本院卷第67頁至第69頁）
    ，本院復審酌各該證據作成時並無違法及證明力明顯過低之
    瑕疵等情況，認為適當，是本案被告未爭執之供述證據及非
    供述證據，均有證據能力。
乙、實體方面：
一、上述犯罪事實，業據被告於本院審理時自白不諱（見本院卷
    第66頁反面、第70頁反面），(一)就販賣第三級毒品予乙○○
    既遂部分：除被告之自白外，並經證人乙○○（現更名為沈
    駿宏）於偵查中證稱：「（為何5月7日你用你的手機000000
    0000跟被告朱0000000000聯繫並約在三重福德北路，是否為
    警查獲施用毒品的前一天向被告朱買毒品到丙○○家裡？）
    是」、「（是否有跟被告朱購買毒品？）我於95年5月7日跟
    甲○○購買三包Ｋ他命，共1950元，3包總共約1.8公克，我
    沒帶磅秤去秤，確實的重量我不確定。我跟被告約在台北縣
    台北橋下的三和路的路邊」、「（95年5月7日向被告買的毒
    品何去？）因丙○○告訴我他身體痛，所以想要麻醉自己，
    我就跟被告買毒品給丙○○施用」等語（見12097 號偵卷第
    271頁），及於本院審理時證稱：「（你有無在95 年5月7日
    晚上用行動電話與被告連絡在三重市○○路附近碰面，向被
    告購買三包Ｋ他命約1.8公克，價錢是1950元？）是」、「
    （你的行動電話是0000000000？）我好像有用過這支電話」
    等語屬實（見本院卷笫67頁反面），復有證人乙○○所有00
    00000000號行動電話號碼之雙向通聯記錄中，顯示乙○○有
    於95年5月7日17時54分20秒至28秒間及18時11分33秒至18時
    12分24秒間，分別以其上揭電話，撥打被告所持有之000000
    0000號門號二次，基地台位置均為臺北縣三和路2 段37號頂
    樓平台，之後證人乙○○之前揭電話於同日18時41分51秒至
    57秒間曾撥打至證人丙○○所有之門號0000000000號，基地
    台位置為臺北市○○區○○路4段8號東方高中附近，靠近證
    人丙○○之住處等通聯內容等情在卷可資佐證（見12097 號
    偵卷第213 頁）。(二)販賣第三級毒品予丙○○未遂部分：除
    被告之自白外，並經證人陳博証於警詢時證稱：「經你配合
    警方於95年5月8日在臺北縣三重市○○○路53巷口查獲之甲○○（男、73年3月7日生、Ｚ000000000、臺北縣三重市○○
    街197巷37弄18號2樓〉是否為賣你毒品Ｋ他命之人？）是」
    等語（見12097號偵卷第20 頁），及於偵查中證稱：「（警
    方所述是否實在？）實在」、「（95年5月8日當天與被告交
    談之內容為何？）我打電話給被告問被告在那裡方不方便，
    被告就問我要幾個，我就跟他說要各五個，因為Ｋ他命有分
    沙子形狀跟味精形狀，這樣被告就知道我的意思，被告就說
    OK，我就問被告說在上次那邊嗎，被告就說對。後來，我與
    被告見面後，我問被告說怎麼久，後來警察就衝出來把我拉
    走並把被告逮捕」等語（見12097號偵卷第118頁、第196 頁
    至第197頁），又於本院審理時證稱：「（你有無在95年5月
    8日下午2點多，用行動電話跟被告甲○○聯絡要購買十包Ｋ
    他命？）日期我不確定，和他有聯絡，電話中我有說要購買
    十包Ｋ他命」、「（警察當場抓到被告？）是」等語屬實（
    見本院卷笫67頁），復有現場查獲之Ｋ他命十包及在簡佳宏
    住處內查獲之Ｋ他命15包可資佐證，而扣案之二十五包毒品
    經送鑑定後，確實含有第三級毒品Ｋetamine 之成分，有臺
    北市政府警察局局95年7月26日北市鑑毒字第291號鑑驗通知
    書一份在卷可憑（見12097號偵卷第317頁）。綜上所述，足
    徵被告之自白核與事實相符，本案事證明確，被告犯行堪以
    認定。
二、按愷他命係毒品危害防制條例第2條第2 項第3款所稱之第三
    級毒品，亦係屬違禁物品，而查緝甚嚴，對於販賣愷他命者
    尤須科以重度刑責，販賣愷他命既係違法行為，當非可公然
    為之，亦無公定價格，且分裝容易，每包份量亦可增減，而
    每次買賣之價量，亦可能隨時依雙方關係深淺、資力、需求
    量及對行情之認知、來源是否充裕、品質是否較佳、查緝是
    否嚴謹、購買者被查獲時供述購買對象之可能風險之評估等
    情形，而異其標準，非可一概而論。又購買毒品者通常亦無
    法探知販毒者賺取利潤幾何，是販賣毒品之利得，除被告坦
    承犯行或價量俱臻明確外，委難察得實情。倘被告始終不願
    供出利得若干，或片面供述不實之取得毒品價格，即無從以
    販賣罪名相繩，又豈是事理之平。又販賣第三級毒品愷他命
    為最低本刑五年以上有期徒刑之罪，苟非確有利益可圖，衡
    情被告應無甘冒五年以上有期徒刑之重典，鋌而走險之理。
    查證人乙○○、丙○○向被告購買愷他命，其等與被告既無
    何交情，茍無利可圖，被告即無為甘冒刑責之理，顯見被告
    主觀上具有營利之意圖，至為灼然。
三、被告行為後，刑法部分條文業於94年2月2日修正公布，95年
    7月1日施行。修正前刑法第11條規定：「本法總則於其他法
    令有刑罰之規定者，亦適用之。但其他法令有特別規定者，
    不在此限」，修正後則規定：「本法總則於其他法律有刑罰
    或保安處分之規定者，亦適用之。但其他法律有特別規定者
    ，不在此限」。準此，被告所犯違反毒品危害防制條例之罪
    ，無論於刑法修正前、後，均有刑法總則之適用。而修正後
    刑法第2條第1項規定：「行為後法律有變更者，適用行為時
    之法律；但行為後之法律有利於行為人者，適用最有利於行
    為人之法律」，係規範行為後法律變更所生新舊法比較適用
    之準據法，於新法施行後，應適用修正後刑法第2條第1項之
    規定，為「從舊從輕」之比較。又法律變更之比較適用，比
    較時應就罪刑有關之共犯、未遂犯、想像競合犯、牽連犯、
    連續犯、結合犯，以及累犯加重、自首減輕暨其他法定加減
    （如身分加減）與加減例等一切情形，綜其全部罪刑之結果
    而為比較；且就比較之結果，須為整體之適用，不能割裂分
    別適用各該有利於行為人之法律，此即法律變更之比較適用
    所應遵守之「罪刑綜合比較原則」及「擇用整體性原則」（
    最高法院24年上字第4634號判例、27年上字第2615號判例、
    95年第8 次刑事庭會議決議參照）。經查：(一)有關普通未遂
    犯得減輕其刑規定，新刑法第26條規定為不能犯之處罰，原
    刑法第26條前段未遂規定改列於刑法第25 條第2項後段，但
    關於未遂犯得按既遂犯之刑減輕之規定，新舊法並無不同，
    依新修正刑法「從舊從輕」原則，應適用舊刑法第26條前段
    規定，減輕其刑。(二)被告行為後，刑法第56條連續犯之規定
    ，業於94年2月2日修正公布刪除，並於95年7月1日施行，則
    被告之前揭犯行，因行為後新法業已刪除連續犯之規定，此
    刪除雖非屬犯罪構成要件之變更，但顯已影響行為人刑罰之
    法律效果，自屬法律有變更，而依新刑法既已刪除連續犯之
    規定，則被告所犯上述販賣Ｋ他命之數行為依數罪併罰之規
    定分論併罰，則依刑法第2條第1項規定之「從舊從輕」原則
    ，比較新、舊法結果，適用被告之行為時法律即修正前刑法
    論以連續犯，以一罪論，較有利於被告。(三)經綜合前述各項
    罪刑法律變更，整體為「從舊從輕」之比較結果，應一體適
    用被告行為時即舊刑法之規定，較有利於被告。(四)至刑法關
    於沒收之規定，修正後條文固作有修正文字以使適用更期明
    確，但無影響刑罰之法律效果，應屬文字修正，非屬法律之
    變更，無庸為新舊法比較，應適用裁判時之新刑法第38條之
    規定。
四、按愷他命（即Ｋ他命）係毒品危害防制條例第2條第2 項第3
    款所稱之第三級毒品。被告販賣Ｋ他命予乙○○一次之犯行
    ，核其所為係犯毒品危害防制條例第4條第3項之販賣第三級
    毒品罪既遂罪，另被告出售Ｋ他命予丙○○之犯行，雖已著
    手上開販賣毒品行為之實行，然尚未完成交付Ｋ他命與收受
    價金時，即遭警上前查獲而不遂，為未遂犯，核其所為，係
    犯同條例第3項、第6項之販賣第三級毒品未遂罪。公訴意旨
    認為被告販賣Ｋ他命予證人丙○○之行為，亦係涉犯毒品危
    害防制條例第4條第3項之販賣第三級毒品既遂罪，容有未洽
    ，應予變更為同條例第4條第3 項、第6項之販賣第三級毒品
    未遂罪。再被告先後多次販賣Ｋ他命既遂及未遂等行為，時
    間緊接，方法相同，觸犯基本構成要件相同之罪，顯係基於
    概括犯意反覆為之，應依修正前刑法第56條連續犯之規定，
    論以一販賣第三級毒品既遂罪。又被告行為後，98年5 月20
    日修正公布之毒品危害防制條例，其中第17條並增列第2 項
    ：「犯第四條至第八條之罪於偵查及審判中均自白者，減輕
    其刑」之規定，固以修正後之規定，對被告較為有利，惟查
    裁判上罪之自白，須在全部犯行均自白始能成立，若連續犯
    行，僅自白其中一部分，即無成立自白減輕之餘地（最高法
    院88年臺上字第1287號判決意旨參照）。查被告連續犯行，
    其中有關被告販賣第三級毒品予丙○○未遂部分，被告於警
    詢時及本院審理時自白犯罪，符合於偵查及審判中均自白減
    刑之規定，但被告有關販賣第三級毒品予乙○○既遂部分，
    被告僅於本院審理時自白犯罪，並未於偵查中自白犯罪，不
    符合偵查及審判中均自白減刑之規定，依上開說明，被告即
    無成立白白減輕之餘地，併此敘明。
五、原審適用毒品危害防制條例第4條第3項、第6項、第19條第1
    項，刑法第11條前段、第2條第1項前段、修正前刑法第56條
    、第26條前段、刑法第38條第1項第2款，並審酌被告正值青
    盛之年，不思努力進取，明知Ｋ他命、搖頭丸等物，對於人
    體有莫大之戕害，為圖一己之私利，竟漠視毒品之危害性，
    除持有毒品外，亦為販賣毒品犯行，嚴重危害國民身心健康
    及社會風氣，進而敗壞社會治安，且對於販售毒品之犯行不
    能勇於認錯，一再飾詞狡辯，犯罪後之態度非佳，然遭查獲
    販賣毒品之期間為二天，次數僅為二次，兼衡以其無前科之
    素行，有臺灣高等法院被告前案紀錄表可稽，暨其犯罪之動
    機、目的、手段、販售數量及所得利益等一切情狀，量處販
    賣第三級毒品有期徒刑五年二月。又原審並以先後所查獲之
    Ｋ他命25包（驗餘總淨重4.99公克），為被告所有供販售第
    三級毒品罪所用之物，所查獲門號0000000000之行動電話Ｓ
    ＩＭ卡一張，因屬被告所有用以供他人買賣毒品聯絡之物，
    帳冊一本則為記錄販賣Ｋ他命所用之物，均予宣告沒收。另
    就被告以1,950元對價出售Ｋ他命予乙○○1次之既遂犯行（
    另出售予證人丙○○部分因屬未遂，尚無交易所得），是其
    販賣所得經認定至少為1,950 元，乃其因本件犯罪所得之財
    物，應依毒品危害防制條例第19條第1項規定宣告沒收，1,9
    50元如全部或一部不能沒收時，則以其財產抵償。經核原審
    認事用法及量刑均稱妥適，被告上訴先否認犯罪，後改承認
    犯罪，認原審量刑過重，為無理由，應予駁回。
據上論斷，應依刑事訴訟法第368條，判決如主文。
本案經檢察官羅建勛到庭執行職務。
中    華    民    國    99    年    8     月    24    日
                  刑事第二十庭審判長法  官  楊貴雄
                                    法  官  許必奇
                                    法  官  周明鴻
以上正本證明與原本無異。
如不服本判決，應於收受送達後10日內向本院提出上訴書狀，其
未敘述上訴之理由者並得於提起上訴後10日內向本院補提理由書
（均須按他造當事人之人數附繕本）「切勿逕送上級法院」。
                                    書記官  郭彥琪
中    華    民    國    99    年    8     月    24    日
附錄：本案論罪科刑法條全文
毒品危害防制條例第4條
製造、運輸、販賣第一級毒品者，處死刑或無期徒刑；處無期徒
刑者，得併科新臺幣2千萬元以下罰金。
製造、運輸、販賣第二級毒品者，處無期徒刑或7年以上有期徒
刑，得併科新臺幣1千萬元以下罰金。
製造、運輸、販賣第三級毒品者，處5年以上有期徒刑，得併科
新臺幣7百萬元以下罰金。
製造、運輸、販賣第四級毒品者，處3年以上10年以下有期徒刑
，得併科新臺幣3百萬元以下罰金。
製造、運輸、販賣專供製造或施用毒品之器具者，處1年以上7年
以下有期徒刑，得併科新臺幣1百萬元以下罰金。
前五項之未遂犯罰之。

司法院資訊處製作；財團法人民間司法改革基金會備份。
